臺灣臺中地方法院刑事判決　　　　　　100年度交訴字第139號
公　訴　人　臺灣臺中地方法院檢察署檢察官
被　　　告　周培溪
選任辯護人　林道啟律師
上列被告因肇事逃逸罪案件，經檢察官提起公訴（100年度偵字
第5999號），本院判決如下：
    主    文
周培溪駕駛動力交通工具肇事，致人受傷而逃逸，累犯，處有期
徒刑捌月。
    犯罪事實
一、周培溪前因妨害公務案件，經臺灣臺中地方法院於94年9月
    19日，以94年度訴字第1352號判處有期徒刑6月確定，於民
    國95年6月30日易科罰金執行完畢。詎其仍不知悔改，於100
    年1月13日17時20分許，無合法駕駛執照竟駕駛車牌號碼DW-
    8188號自用小客車，沿臺中市○○區○○路2段245巷由南往
    北方向行駛，行經大仁路2段245巷，未依規定禮讓幹道車先
    行，逕行右轉往大仁路2段行駛之際，適有洪志龍騎乘車牌
    號碼L3Z-720號普通重型機車，沿大仁路2段由西往東方向自
    後方直行，因閃避不及，而擦撞周培溪所駕駛車牌號碼DW-8
    188號自用小客車右後方保險桿，洪志龍因而人車倒地，受
    有雙下肢擦挫傷之傷害（過失傷害部分，未據告訴）。詎周
    培溪知悉其已駕車肇事致洪志龍受傷，竟未下車查看，對洪
    志龍採取救護或其他必要措施，復未向警察機關報告，亦未
    留下任何聯絡方式，即基於肇事逃逸之犯意，未經洪志龍同
    意，旋即駕車駛離肇事現場。嗣經警據報至現場處理，調閱
    路口監視器畫面進行比對，始循線查獲上情。
二、案經臺中市政府警察局清水分局報告臺灣臺中地方法院檢察
    署檢察官偵查起訴。
    理    由
一、證據能力方面：按被告以外之人（包括證人、鑑定人、告訴
    人、被害人及共同被告等）於審判外之陳述雖不符刑事訴訟
    法第159條之1至之4等4條之規定，而經當事人於審判程序同
    意作為證據，法院審酌該言詞陳述或書面陳述作成時之情況
    ，認為適當者，亦得為證據；當事人、代理人或辯護人於法
    院調查證據時，知有刑事訴訟法第159條第1項不得為證據之
    情形，而未於言詞辯論終結前聲明異議者，視為有前項之同
    意，同法第159條之5定有明文。立法意旨在於傳聞證據未經
    當事人之反對詰問予以核實，原則上先予排除。惟若當事人
    已放棄反對詰問權，於審判程序中表明同意該等傳聞證據可
    作為證據；或於言詞辯論終結前未聲明異議，基於尊重當事
    人對傳聞證據之處分權，及證據資料愈豐富，愈有助於真實
    發見之理念，且強化言詞辯論主義，使訴訟程序得以順暢進
    行，上開傳聞證據亦均具有證據能力。查當事人對於本案卷
    內相關證人之證述、文書卷證資料，於本院行準備程序、審
    理中，並未就有何於刑事訴訟法第159條第1項不得為證據之
    情形於本院言詞辯論終結前聲明異議，且有關本案諸證人之
    證述、文書卷證資料亦經本院於審理期日逐一提示、朗讀，
    並告以要旨，本院復審酌相關證人證述筆錄製成、文書卷證
    資料取得，並無證據顯示有何違背程序規定情事，依據上述
    之說明，均應具有證據能力。
二、訊據被告周培溪固坦承有於上揭時、地駕駛車牌號碼DW-818
    8號自用小客車與被害人洪志龍所騎乘之車牌號碼L3Z-720號
    普通重型機車發生碰撞事故，嗣見被害人洪志龍人車倒地後
    ，並未停留於現場查看而逕行駕車離去等節，惟矢口否認構
    成駕駛動力交通工具肇事致人受傷而逃逸之犯行，辯稱：
    本件是因為被害人車速過快，伊是被撞的人，以與被害人和
    解，並無肇事逃逸之犯意等語。經查：
  (一)被告江木當於上揭時、地騎乘車牌號碼INN- 900號重型機車
    ，由臺中市○○區○○路沿松山街二十七巷行駛，並由松山
    街二十七巷右轉松山街，與騎乘車牌號碼065- DTC號重型機
    車由臺中市○○區○○街沿松山街往北屯方向直行通過上揭
    路口之葛俊瑋發生碰撞，葛俊瑋當場人、車倒地，因而受有
    腿部開放性傷口之傷害（過失傷害部分未據告訴），而被告
    當下並未停留現場採取必要之救護措施，反而騎車離開現場
    等節，業據被告坦認在卷，核與告訴人葛俊瑋於警詢中之指
    述以及本院審理中具結證述情節大致相符，並有臺中市警察
    局第五分局交通對員警職務報告書、臺中市○○○道路交通
    事故初步分析研判表、INN-900車籍查詢-基本資料詳細畫面
    、道路交通事故現場圖、道路交通事故調查報告表(一)、警員
    職務報告、疑似道路交通事故肇事逃逸追查表、道路交通事
    故肇事人自首情形紀錄表、道路交通事故現場圖、現場照片
    、被害人診斷證明書、和解書等在卷可稽，堪信為真實。
  (二)按「汽車（包括機車）行至無號誌之交岔路口，支線道車應
    暫停讓幹線道先行，未設標誌、標線或號誌劃分幹、支線道
    者，少線道車應暫停讓多線道先行，又轉彎車應讓直行車先
    行，道路交通安全規則第102第1項2、7亦定有明文。查本件
    事故發生之大仁路2段245巷與大仁路2段乃一無號誌燈之交
    岔路口等情，有道路交通事故現場圖、道路交通事故調查報
    告表(一)、現場相片在卷可稽。則被告行駛於上揭路段欲右轉
    彎時，自均應遵守上開相關規定。而被告於行經上揭路口欲
    自大仁路2段245巷右轉大仁路2段時，並未注意前有幹道應
    讓幹道車先行、轉彎車應暫停讓直行車先行及注意車前狀況
    ，乃貿然轉彎，而被害人復因未注意車前狀況及通過交岔路
    口應減速慢行，致雙方發生碰撞（被害人騎乘之機車撞上被
    告所駕駛之自小客車）等節，除經被告坦認在卷外，亦經被
    害人於警詢、偵訊中指述在卷，並於本院審理到庭結證明確
    ，是本件被告與被害人雙方就本件車禍事故之發生均具有過
    失一節，亦堪為認定。次查，被害人當下隨即人、車倒地，
    並因而受雙下肢擦挫傷之傷害一節，業據被害人指述在卷，
    並有童綜合醫院診斷證明書一份在卷可憑，亦堪採認。是被
    告之上揭應注意、能注意卻未注意之交通過失行為，與告訴
    人所受傷害間具有相當因果關係，應屬明確。被告雖以：自
    己才是被撞的人云云置辯，惟由於被告上揭過失交通行為，
    始導致亦有過失之被害人撞及被告之車輛，其行為自屬駕駛
    動力交通工具之過失，至理甚明，所辯實無從令本院為其有
    利之認定。
  (三)被告辯稱其無肇事逃逸之犯意，否認構成駕駛動力交通工具
    肇事致人受傷而逃逸之犯行云云。惟查：被害人於警詢時證
    稱：車禍發生後，自小客車停在現場60多秒才駛離，在偵訊
    時亦證稱：被告開車有停留幾秒鐘即離開現場等語，而此亦
    為被告所自承在卷。當時交通事故發生之際，二車碰撞後，
    被害人確實人、車倒地一節，除據被害人人指證明確外，復
    經被告於本院審理中供稱：當時有看到被害人的人、車均倒
    地等語，稽諸上揭客觀情事，顯然兩車碰撞時之力道非小。
    顯然當下在客觀上及被告主觀上均可得而知被害人可能受有
    傷害，稽諸刑法第185條之4肇事逃逸罪，其立法目的即係在
    維護交通安全，加強救護，減少被害人之死傷，促使駕駛人
    於肇事後，能對被害人即時救護。且汽車駕駛人，駕駛汽車
    肇事致人受傷或死亡，應即採取救護或其他必要措施，並向
    警察機關報告，不得駛離，道路交通管理處罰條例62條第1
    一項亦定有明文，最高法院91年度臺上字第7049號判決意旨
    可資參照。申言之，刑法第185條之4之規定，係課予肇事者
    於案發後停留在現場採取救護或其他必要措施，以避免因肇
    事現場之車輛、傷者導致交通往來之危險，並能減少被害人
    之死傷。而本件被告於車禍後竟為規避責任，未曾停留查看
    ，旋即逕行離去，既未協助救護傷者並通知員警或救護人員
    前來處理，且未留在現場妥善維護車禍肇事現場之交通安全
    ，避免因殘留肇事現場之車輛、傷者致生交通往來危險，極
    易再次造成其他往來車輛肇事及死傷之擴大，被告對可能潛
    在之危險，未施以絲毫之防免，即擅自予離去，足認被告客
    觀上擅自離開車禍肇事現場之行為，實已侵害上揭法律目的
    所欲保護之法益，已該當該罪之法律構成要件，無容被告徒
    以：無肇事逃逸之犯意云云置辯。
  (四)綜上所述，本件被告肇事致人受傷而逃逸之犯行乃屬事證明
    確，堪為認定，應依法予以論科。
三、核被告所為，係犯刑法第184條之4之肇事逃逸罪。按被告前
    於94年間因妨害公務案件，經本院於94年9月19日，以94年
    度訴字第1352號判處有期徒刑6月確定，於民國95年6月30日
    易科罰金執行完畢，有臺灣臺中地方法院檢察署刑案資料查
    註紀錄表及臺灣高等法院被告前案紀錄表各1份可按，其於
    有期徒刑執行完畢後5年內，再故意犯本件有期徒刑以上之2
    罪，均為累犯，應各依法加重其刑。又按「汽車駕駛人，無
    駕駛執照駕車、酒醉駕車……，因而致人受傷或死亡，依法
    應負刑事責任者，加重其行至二分之一。」道路交通管理處
    罰條例第86條第1項定有明文。查本件被告於駕車肇事致被
    害人受傷時，並未考領有普通小型車駕駛執照一節，業據被
    告坦認在卷，並有道路交通事故調查報告表(一)在卷可佐（見
    警卷第7頁），就其所犯刑法第185條之4之罪，亦應依上開
    規定遞加重其刑。爰審酌被告雖坦認車禍發生之事實，然又
    否認有肇事逃逸之行為，以及已與被害人達成和解，並賠償
    其所受損害等一切情狀，分別量處如主文所示之刑。
據上論斷，應依刑事訴訟法第299條第1項前段，刑法第185條之4
、第47條第1項、交通管理處罰條例第86條第1項，刑法施行法第
1條之1，判決如主文。
中    華    民    國    100    年    8    月    17    日
                  刑事第十七庭  審判長法  官  劉邦繡
                                      法  官  劉惠娟
                                      法  官  洪挺梧
以上正本證明與原本無異。
如不服本判決應於收受判決後10日內向本院提出上訴書狀，並應
敘述具體理由；其未敘述上訴理由者，應於上訴期間屆滿後20日
內向本院補提理由書（均須按他造當事人之人數附繕本）「切勿
逕送上級法院」。
                                      書記官  施玉卿
中    華    民    國    100    年    8    月    17    日
附錄論罪科刑法條
中華民國刑法第185條之4
（肇事遺棄罪）
駕駛動力交通工具肇事，致人死傷而逃逸者，處 6 月以上 5 年
以下有期徒刑。